臺灣高等法院臺中分院刑事判決　　　　　　　　　九十一年度上訴字第一七八○號
　　上　訴　人　臺灣臺中地方法院檢察署檢察官
　　被　　　告　丁○○　男　二.
　　指定辯護人　本院公設辯護人　丙○○
右上訴人因被告毒品危害防制條例案件，不服臺灣臺中地方法院九十一年度訴字第一
五八二號中華民國九十一年九月十日第一審判決（起訴案號：臺灣臺中地方法院檢察
署九十一年度偵字第九一三四號），提起上訴，本院判決如左：
    主　  文
原判決關於轉讓第二級毒品部分撤銷。
丁○○轉讓第二級毒品，處有期徒刑陸月，如易科罰金以參佰元折算壹日。
    事  　實
一、丁○○係自出生即自幼瘖啞之人，前曾於民國八十九年間因犯竊盜罪，經臺灣南
    投地方法院判處拘役三十日，緩刑二年確定，現仍在緩刑期間，竟不知警惕，其
    於九十一年四月上旬某日凌晨，在位於臺中市○區○○路一○五號十六樓之「滾
    石ＰＵＢ」內，無償提供而轉讓其以不詳方式取得之俗稱為「搖頭丸」之第二級
    毒品ＭＤＭＡ一顆予乙○○施用。嗣於八十九年五月八日凌晨二時三十分許，丁○○在上開ＰＵＢ廁所內，以新臺幣（下同）二百元之價格，販賣第二級毒品Ｍ
    ＤＭＡ一顆予甲○○時（丁○○販賣第二級毒品部分，經原審判處有期徒刑四年
    ，因丁○○撤回上訴而確定），為警當場查獲，並扣得丁○○所有之ＭＤＭＡ四
    顆、第三級毒品愷他命四十一顆及甲○○丟棄在地上之甫向丁○○購得之ＭＤＭ
    Ａ一顆，丁○○所有之販毒所得二百元現金，現場並有乙○○、吳丞斌二人，因
    而查悉上情。
二、案經臺中市警察局第一分局報請臺灣臺中地方法院檢察署檢察偵查起訴。
    理  　由
一、訊之被告丁○○對於右揭犯行迭於偵查中（見偵查卷第四十頁）；原審審理時（
    見原審卷第八一頁、第一一○頁）暨本院審理中均坦白供認，核與證人乙○○於
    警訊時（見偵查卷第二五頁）；偵查中（見偵查卷第四十頁）；原審審理時（見
    原審卷第三二頁、第八十頁）暨本院調查時（見本院卷第四一至四三頁）證述情
    節大致相符。證人乙○○復於本院審理時證述：被告確有於九十一年四月十幾日
    的凌晨左右，在臺中市滾石ＰＵＢ內送給伊一顆搖頭丸，伊當天有服用，伊沒有
    給其他人看過，伊之前沒有服用過，但有問過被告是不是搖頭丸，他告訴伊是搖
    頭丸（他是用點頭表示），伊服用後就昏昏沉沉的，感覺上就會想要搖動，伊於
    本次之後沒有再服用過搖頭丸等語（見本院卷第四一至四二頁），該證言並為被
    告表示無意見（見本院卷第四四頁），稽之證人乙○○與被告間並無仇恨且無怨
    隙，且該證言復經彼具結在案，彼當不致故為虛偽證言不利被告之理。至被告雖
    於被查獲當日經警扣得四十六顆藥丸，經送請內政部警政署刑事警察局鑑定結果
    認：送驗證物經鑑驗結果，經拆封檢視內有四種不同顏色、型態之藥物，其中編
    號１為紅白雙色之膠囊三十五顆，均檢出三級毒品愷他命成分；編號２為綠白雙
    色之膠囊六顆，均檢出三級毒品愷他命成分；編號３為表面印有鑽石藍色藥錠三
    顆，均檢出二級毒品（ＭＤＭＡ，俗稱搖頭丸）成分；編號４為表面印有蝴蝶形
    狀之藍綠色藥錠二顆，均檢出二級毒品（ＭＤＭＡ，俗稱搖頭丸）成分：：：，
    此有該局九十一年七月一日刑鑑字第○九一○一三四五○六號函鑑驗通知書及其
    附件一份附卷可稽，或認被告對於前揭無償轉讓之藥丸究否為第二級毒品ＭＤＭ
    Ａ毒品之屬性有疑慮，然查被告並未就此提出抗辯，且查據上揭證人乙○○所證
    ：被告所無償給予彼之藥丸係類如扣案藍綠色之藥錠（類如上揭鑑定附表編號４
    ），且服用後昏昏沉沉，感覺上就會想要搖動，況被告於轉讓時，亦有點頭向該
    證人表示確係搖頭丸無誤，則以被告既持有上揭多顆毒品販賣，而該毒品雖有類
    分愷他命及ＭＤＭＡ不同成分，然由上開鑑定結果可知，愷他命成分之藥丸均屬
    膠囊，且顏色為紅白雙色或綠白雙色；而ＭＤＭＡ之藥丸則均係藥錠，顏色為藍
    色或藍綠色，顯然該二者外形上仍有明顯區分，被告既持有上揭多顆毒品販售，
    焉有可能完全不知該毒品屬性之理，且查被告於被查獲當日確有販售如編號３之
    藍色藥錠予甲○○，據被告與證人甲○○於原審時供明在卷（見原審卷九十一年
    八月一日訊問筆錄），而該藥錠經鑑定結果係屬上揭編號３成分為ＭＤＭＡ之藍
    色藥錠，又參之該成分為ＭＤＭＡ之藥丸，連同編號３、４，當日被查獲者僅有
    五顆，其餘四十一顆均檢出愷他命成分，則被告若不知悉該毒品屬性，焉有可能
    如此巧合，正好販售ＭＤＭＡ予甲○○之理。再ＭＤＭＡ與愷他命服用後之作用
    乃有不同，愷他命作用為「用作人或畜之麻醉劑，且肌肉鬆弛作用，吸食後產生
    類似ＰＣＰ或ＬＳＤ之幻覺效果，藥效約可持續一小時，而對身體協調及判斷力
    之影響則可長達十六至二四小時」；ＭＤＭＡ之作用為「屬於中樞神經興奮劑，
    服用者行為特徵多話、喋喋不休、食慾降低、情緒及活動力亢進、產生幻覺、狂
    喜：：：等症狀：：：」，有前開鑑驗通知書所附相關說明資料附卷可參（見原
    審卷第六六、六九頁），顯然上揭二者毒品之毒性作用亦有不同，而據證人乙○○證述其當日服用後昏昏沉沉，感覺上就會想要搖動等情狀觀之，適與另證人甲○○證述其服用（搖頭丸）後十幾分鐘後，就會頭昏昏的一直想動之情形相同，
    再參以據證人乙○○證述其當日有問被告是不是搖頭丸，被告確有點頭表示確係
    搖頭丸等情觀之，足證被告確實知悉其給予證人乙○○之藥丸為搖頭丸可堪認定
    。至證人乙○○於於被警查獲後固有經警採集其尿液送請私立中山醫學大學附設
    醫院藥物濫用檢測中心檢驗結果並無任何毒品陽性反應，此有該中心九十一年六
    月三日出具之檢驗報告影本一份附卷可參（見原審卷第五九頁），然查被告轉讓
    予證人乙○○ＭＤＭＡ之時間，係於九十一年四月上旬間某日，距離該採尿送驗
    時間至少有一個月以上，是該尿液檢驗報告之結果，難認與被告本件犯行有何相
    關，且證人乙○○證述其之前沒有服用過ＭＤＭＡ，僅當天（指被告轉讓當天）
    有服用，其後亦未再服用過ＭＤＭＡ，被查獲當天（九十一年五月八日）伊也沒
    有服用等語（見本院卷第四二、四三頁），是僅以該證人乙○○當日為警採集之
    尿液無毒性反應，尚不足為本件被告有利之認定。綜上揭證據以觀，被告確有轉
    讓第二級毒品ＭＤＭＡ一顆予乙○○一節事證明確，其犯行洵堪認定，應予依法
    論科。
二、按ＭＤＭＡ係毒品危害防制條例第二條第二項第二款所稱之第二級毒品。查被告
    無償轉讓第二級毒品ＭＤＭＡ予乙○○，核其所為，係犯毒品危害防制條例第八
    條第二項之轉讓第二級毒品罪。至被告轉讓第二級毒品前而持有第二級毒品ＭＤ
    ＭＡ之低度行為，應為轉讓第二級毒品之高度行為所吸收，不另論罪。又被告係
    自出生即自幼瘖啞之人，此業經臺灣臺中地方法院於九十年度訴字第二七八四號
    審判中調查明確，並經原審調閱該案卷宗核閱屬實，並影印被告之身心障礙手冊
    、南投縣政府社會局提供被告之殘障手冊記錄卡、行政院國軍退除役官兵輔導委
    員會臺中榮民總醫院九十一年六月十八日中榮醫行字第○九一○○○二五三四號
    函附之鑑定書及該案卷九十一年七月十二日審理筆錄影本各一份附卷供參（見原
    審卷第一二二至一三四頁），是被告係自出生即自幼瘖啞之人無誤，爰依刑法第
    二十條規定減輕其刑。
三、原審未詳予調查審究相關證據，即為被告無罪之諭知，自有未當，是本件檢察官
    上訴意旨指摘原審判決不當，其上訴為有理由，應由本院將原判決撤銷改判。爰
    審酌被告之素行不佳，惟其係自幼瘖啞人，對於社會規範之認知遠低於一般正常
    人，智識程度不高，又其犯罪之動機、目的、犯罪次數與數量不多，惟毒品對於
    個人身體健康、社會治安、國家經濟、整體俱有重大危害及不良影響，暨其犯後
    坦承此部分犯行，態度尚屬良好等一切情狀，量處如主文第二項所示之刑，並諭
    知易科罰金之折算標準。至轉讓之第二級毒品ＭＤＭＡ一顆，業經證人乙○○施
    用而不存在，無從為沒收銷燬之諭知，附此敘明。
據上論斷，應依刑事訴訟法第三百六十九條第一項前段、第三百六十四條、第二百九
十九條第一項前段，毒品危害防制條例第八條第二項，刑法第十一條前段、第二十條
、第四十一條第一項前段，罰金罰鍰提高標準條例第二條，判決如主文。
本案經檢察官戊○○到庭執行職務。
中      華      民      國      九十一    年    十二    月    三十一    日
                                    臺灣高等法院臺中分院刑事第六庭
                                          審判長法  官  李  文  雄
                                                法  官  邱  顯  祥
                                                法  官  陳  秀  
右正本證明與原本無異。
如不服本判決應於收受送達後十日內向本院提出上訴書狀，其未敘述上訴之理由者並
得於提起上訴後十日內向本院補提理由書（均須按他造當事人之人數附繕本）。
                                                書記官  黃  禎  祥
中      華      民      國      九十二   年       一      月     二     日
附錄本案論罪科刑法條全文：
毒品危害防制條例第八條第二項：
轉讓第二級毒品者，處六月以上五年以下有期徒刑，得併科新臺幣七十萬元以下罰金
。                                                                      Ｉ
